最高法院刑事判決　　　　　　　　　　　　　　　八十七年度台上字第四二三二號
　　上　訴　人　乙○○
　　　　　　　　丁○○
　　　　　　　　甲○○
　　　　　　　　丙○○
　　上 訴人 即
　　乙○○之母　戊○○
右上訴人等因乙○○等盜匪案件，不服台灣高等法院中華民國八十七年八月十八日第
二審判決（八十六年度上訴字第六一○三號，起訴案號：台灣板橋地方法院檢察署八
十五年度偵字第一五四二二、一八七○四號），提起上訴，本院判決如左：
    主  文
上訴駁回。
    理  由
一乙○○、丙○○上訴部分：
按刑事訴訟法第三百七十七條規定：上訴於第三審法院，非以判決違背法令為理由，
不得為之。是提起第三審上訴，應以原判決違背法令為理由，係屬法定要件；且必須
依據卷內資料為具體之指摘，並足據以辨認原判決已具備違背法令之形式，始屬相當
。本件上訴人乙○○上訴意旨略稱其曾基於概括犯意，於民國八十三年間另犯盜匪案
件，現由台灣台中地方法院以八十三年度訴字第三四○九號審理中，原審就此案件未
依連續犯規定，併予審判，有不適用法則之違法；上訴人丙○○上訴意旨略稱：(一)其
不知所收受之新台幣（下同）現鈔係盜匪所得，原判決認伊坦承收受贓款，顯係違背
法令。(二)共同被告乙○○、丁○○、甲○○於警訊時均未供稱伊參與犯罪，嗣於偵審
中亦均供稱伊不知情，原判決就此有利證據未說明不採之理由，亦有未洽。(三)其主觀
意思係陪同前開共同被告前往要債，並無犯罪事實及違法性之認識，原判決遽依共同
正犯論處，自非適法等語。
惟查原判決係依憑上訴人乙○○、丁○○、甲○○於警訊、偵審中之自白，被害人呂
張淑娥之指訴，及經警查扣在卷之犯罪工具警示燈、電擊棒、指揮棒各一個暨卷附銀
行監視照片、汽車出租單、汽車租賃契約書等證據，認上訴人乙○○、丙○○確有原
判決事實欄所認定之盜匪犯行，並說明被害人係在上訴人等持槍及電擊棒脅迫下前往
住處及銀行取款交付，且當時上訴人等均在旁監視或在外接應，被害人確處於不能抗
拒之狀態，上訴人乙○○空言辯稱被害人未致不能抗拒之程度云云係卸責之詞。而上
訴人丙○○於警訊時坦承分得贓款十七萬元，且其參與盜匪犯行，事後分得贓款等情
，亦據上訴人乙○○、丁○○、甲○○於警訊供述在卷，另被害人亦證稱上訴人丙○
○於見被害人被押上車後，隨即駕車離去等情，足證丙○○所辯不知乙○○等人係強
盜財物，且案發時其在車上睡覺，係虛偽不實而不足採。因而撤銷第一審不當之判決
，改判仍論處上訴人乙○○、丙○○共同意圖為自己不法所有，以強暴、脅迫致使不
能抗拒而使他人交付其物罪刑，已詳予說明其所憑證據及認定之理由，並就上訴人等
所辯各節何以不足採，均於理由內分別詳細說明、指駁。就形式上觀察，並無判決違
背法令情形存在。另本件檢察官起訴書係就上訴人乙○○等於八十五年七月十九日凌
晨事先謀議強盜後，旋於同日上午六時許在台北縣林口鄉林口高爾夫球場旁挾持被害
人呂張淑娥，繼而將其押往住處及銀行領款交付之犯罪事實提起公訴，原判決依該起
訴事實予以審判論罪，核其犯罪時間距上訴人乙○○所述其另涉強盜之前案（台灣台
中地方法院八十三年度訴字第三四○九號）相隔長達二年有餘，客觀上顯難認定其前
後兩罪係出於概括犯意而論以連續犯，原判決雖未於理由內加以說明而略有程序上之
瑕疵，但顯然於判決無影響者，該上訴人上訴意旨徒憑己意主張其前後二案應屬連續
犯，尚非適法之第三審上訴理由。又證據之取捨及事實之認定，屬事實審法院之職權
，苟其判斷與論理法則及經驗法則無違，即不得任意指為違法。而被告或證人先後之
陳述，縱有歧異，法院仍得本其自由心證予以斟酌，非謂一有不符，即認其全部均不
可採信。本件上訴人丙○○確曾於警訊時坦承自乙○○處收受現款十七萬元，原判決
依憑丙○○上開自白，及其他上訴人等在警局之供述，暨被害人呂張淑娥之指訴，並
審酌上訴人丙○○於事後與其他上訴人共同在舞廳、娛樂場所花用其餘贓款等情節，
認定上訴人丙○○事前知情，並參與部分犯行，更於事後朋分贓款，而為本件盜匪犯
罪之共同正犯，核與經驗法則及論理法則無違，雖原判決未採信其他上訴人乙○○等
人事後有利上訴人丙○○之供述，而未說明不採之理由，然此程序上之瑕疵，因於原
判決無影響，是丙○○上訴意旨或未依卷內訴訟資料為具體指摘，或徒憑己意就原判
決已說明事項或屬原審採證認事職權之適法行使，任意指摘為違法，或為單純之事實
上爭執，俱不得資為適法之第三審上訴理由，應認上訴人乙○○、丙○○之上訴違背
法律上之程式，予以駁回。
二戊○○上訴部分：
按被告之法定代理人，得為被告之利益獨立上訴，固為刑事訴訟法第三百四十五條所
明定。本件上訴人戊○○為被告乙○○之母，因乙○○盜匪案件，不服原審所為第二
審之判決，為被告之利益獨立上訴，查該被告現已成年，上訴人已無法定代理人之地
位，即無獨立提起上訴之權，其上訴殊非法之所許，自應駁回。
三丁○○、甲○○上訴部分：
查第三審上訴書狀，應述上訴之理由，其未述者，得於提起上訴後十日內補提理
由書於原審法院，已逾上述期間，而於第三審法院未判決前仍未提出上訴理由書狀者
，第三審法院應以判決駁回之，刑事訴訟法第三百八十二條第一項、第三百九十五條
後段規定甚明。本件上訴人丁○○、甲○○二人因盜匪案件，不服原審判決，於民國
八十七年九月九日提起上訴，並未述理由，迄今逾期已久，於本院未判決前仍未提
出，依上開規定其上訴自非合法，應予駁回。
據上論結，應依刑事訴訟法第三百九十五條前段，判決如主文。
中      華      民      國    八十七    年     十二     月      十      日
                              最高法院刑事第十庭
                                  審判長法官  曾  有  田
                                        法官  林  永  茂
                                        法官  陳  宗  鎮
                                        法官  劉  介  民
                                        法官  魏  新  和
      右正本證明與原本無異
                                              書  記  官
中      華      民      國    八十七    年     十二     月     十五     日
